臺灣高等法院交通事件裁定　　　　　　 94年度交抗字第254號
　　抗　告　人
　　即受處分人　甲○○
上列抗告人因違反道路交通管理處罰條例案件，不服臺灣臺北地
方法院，中華民國94年3月31日所為裁定(94年度交聲字第105號)
，提起抗告，本院裁定如下：
    主  文
原裁定撤銷，發回臺灣臺北地方法院。
    理  由
壹、原裁定意旨以:
一、按汽車行駛至交岔路口，轉彎車應讓直行車先行，道路交通
    安全規則第102條第1項第6款定有明文。又汽車駕駛人轉彎
    時，轉彎車不讓直行車先行，處新臺幣 (下同)600 元以上
    1800元以下之罰鍰，並記違規點數1點；汽車駕駛人，駕駛
    汽車違反道路交通安全規則，因而肇事致人受傷者，記違規
    點數3點，道路交通管理處罰條例第48條第6款、第63條第1
    項第1款、第61條第3項前段亦分別定有明文。
二、本件異議人即受處分人甲○○於民國93年10月11日下午5時
    20分許，駕駛車號ET-1741號自用小客車，沿臺北市○○○
    路西向東方向第三車道行駛至臺北市○○○路及公園路交岔
    路口欲右轉公園路時，其車之右前車頭保險桿與沿臺北市○
    ○○路西向東方向機慢車專用道行駛之CMH-779號普通重型
    機器腳踏車左側車身相撞，導致重型機車駕駛人丁鈺荏受有
    左膝蓋骨裂之傷害，經臺北市政府警察局交通警察大隊員警
    到場處理並拍照及繪製現場圖，遂以受處分人有「一、轉彎
    車不讓直行車先行；二、違反道路交通安全規則肇事致人受
    傷」之違規，依違反道路交通管理處罰條例第48條第6款及
    第61條第3項規定掣單舉發。受處分人於舉發通知單上所載
    應到案日期前向臺北市交通事件裁決所提出申訴，經原舉發
    單位調查結果，仍認受處分人有其上開違規之行為，原處分
    機關乃依道路交通管理處罰條例第48條第6款及第61條第3
    項規定，分別裁處受處分人900元並記違規點數3點，並依同
    條例第63條第1項第1款規定，記違規點數1點，合併共計違
    規點數4點。
三、聲明異議意旨略以：伊未違反道路交通安全規則第102條第
    1項第6款「轉彎車應讓直行車先行」之規定，事故當時受處
    分人之車輛早已通過完該交叉路口並於行人穿越道減速慢行
    時，才被超速並蛇行搶道之對造機車不慎擦及。且事故現場
    圖中所繪之「剎車痕2.5（B車）」並非事故發生當時之對造
    機車所留，主管機關應予註銷等語。經查:
(一)受處分人於前揭時、地駕駛車號ET－1741號自用小客車，與
    丁鈺荏駕駛之CMH－779號重型機車發生擦撞，且致丁鈺荏受
    有左膝蓋骨裂傷害之事實，業據證人丁鈺荏證述明確 ( 原
    審94年2月17日訊問筆錄)，且有車損及現場照片共12張、臺
    北市○○○○○道路交通事故現場圖、交通警察大隊交通事
    故分析研判表、中正二分局交通分隊道路交通事故補充資料
    表，及臺北市立和平醫院診斷證明書1份附卷可資佐證。
(二)再者，本件受處分人所駕駛之自小客車右前車頭保險桿及大
    燈罩有刮擦痕，受害人丁鈺荏騎乘之重型機車則係左側車身
    及前車頭撞損，機車之最後倒地處為該路口東南處水泥路緣
    旁之道路，散落物則均在機車倒地處附近之道路及安全島上
    ，安全島上之路燈並留有該機車之紅色擦痕等情，有卷附道
    路交通事故現場圖、補充資料表及卷附現場照片可參，並據
    證人即現瑒處理員警廖文聰到院證述屬實 ( 原審94年2月17
    日訊問筆錄)。參以證人丁鈺荏證述其車子左後方遭撞擊後
    人就飛出倒地受傷等語 (同上筆錄)，堪認事故發生當時應
    係受處分人所駕駛之自小客車於該交叉路口右轉時，該自小
    客車之右前部分與證人丁鈺荏所駕駛之機器腳踏車左側部分
    擦撞，致使機車向前偏右滑行飛撞至安全島水泥路緣及路燈
    後而跌落於車道上，造成機器腳踏車車燈及左側車體壞損。
(三)又查，本件事故之散落物如前所述均在機車倒地處，應係機
    車遭撞擊後飛撞至安全島水泥路緣及路燈所致，是以受處分
    人稱其所駕駛之車輛先進入該交岔路口而已轉彎通過路口中
    心處乙節，並無證據足資證明，且據證人廖文聰證述無法判
    斷係自小客車或機車先到達該交叉路口等語可佐。而事故發
    生當時，該交叉路口愛國西路西往東方向上之交通號誌為綠
    燈一節，並據證人丁鈺荏證述屬實，且為受處分人所不否認
    ，是以證人丁鈺荏所駕駛之機車既屬該交岔路口之直行車輛
    ，且已在路口管制號誌為綠燈之情形下進入交岔路口內，應
    具有優先路權。受處分人於到達交岔路口開始轉彎前，疏未
    注意應先禮讓直行車先行，即貿然起步，致撞及直行行駛中
    丁鈺荏騎乘之前開機車，並使丁員受有左膝部骨折之傷害，
    其駕駛行為顯已違規甚明。縱證人丁鈺荏當時車速過快屬實
    ，亦無礙於受處分人前揭違規行為之成立，而仍應科處其行
    政罰甚明。
(四)末以，聲明異議狀意旨認事故現場圖中所繪之「煞車痕2.5
    (B車)」並非事故發生當時之對造機車所留等情縱屬實在，
    亦僅足作為丁鈺荏所騎乘之機車當時有無超速蛇行之判斷，
    尚難解免受處分人應禮讓直行車先行之義務，併此敘明。
四、綜上所述，受處分人確有於上揭時地駕車轉彎不讓直行車先
    行，並致人受傷之違規行為，從而原處分機關依違反道路交
    通管理處罰條例第48條第6款及第61條第3項規定，分別裁處
    900元並記違規點數3點，且依同條例第63條第1項第1款規定
    ，記違規點數1點，合併共計違規點數4點，於法並無違誤，
    且裁罰金額亦無不當之處，本件異議人之異議為無理由，依
    法自應將其異議駁回。
貳、抗告意旨略以: (一)證人丁鈺荏為本件事故之對造當事人，言
    詞自然有所偏頗。(二)證人廖文聰為處理交通事故之警員，非
    現場目擊證人，自無法判斷究竟何人車輛先到達交叉路口。
    (三)必要時，請求調請官邸路口值勤員警說明目擊經過，或調
    閱官邸管制路口之監視錄影帶以茲佐證。(四)當時機車車速過
    快，自小客車車速緩慢，發生擦撞位置係在路口南方，足見
    自小客車在機車尚未進如交叉路口前即已通過車道中心點開
    始轉彎通行，路權應屬自小客車所有。原裁定駁回本人異議
    ，實難令人甘服，為此提起抗告，請求撤銷原裁定。
參、按道路交通安全規則第102條第1項第6款規定汽車行駛至交
    岔路口時，轉彎車應讓直行車先行。但直行車尚未進入交岔
    路口，而轉彎車已達中心處開始轉彎，直行車應讓轉彎車先
    行。本件受處分人甲○○於民國93年10月11日下午5時20分
    許，駕駛車號ET-1741號自用小客車，沿臺北市○○○路西
    向東方向第三車道行駛至臺北市○○○路及公園路交岔路口
    欲右轉公園路時，其車之右前車頭保險桿與沿臺北市○○○
    路西向東方向機慢車專用道行駛之CMH-779號普通重型機器
    腳踏車左側車身相撞，為原處分機關及原審所認定之事實，
    亦為受處分人及丁鈺荏所是認。從而本件所應審究者為受處
    分人之汽車右轉公園路，是否已達中心處開始轉彎。若然，
    依前揭法條後段，則機車應讓轉彎車即受處分人所駕汽車先
    行，否則汽車應讓機車先行。又本件既認受處分人違反轉彎
    車應讓直行車先行之規定而予處罰，對其違規之事實，即應
    依證據證明之。查原裁定雖認定上開汽車與機車相撞之事實
    ，惟對受處分人異議意旨所稱伊未違反道路交通安全規則第
    102條第1項第6款轉彎車應讓直行車先行之規定，事故當時
    受處分人之車輛早已通過該交叉路口並於行人穿越道減速慢
    行時，才被超速並蛇行搶道之對造機車不慎擦及一節，於尚
    於確切證據之情形下，僅以「受處分人稱其所駕駛之車輛先
    進入該交岔路口而已轉彎通過路口中心處乙節，並無證據足
    資證明，且據證人廖文聰證述無法判斷係自小客車或機車先
    到達該交叉路口等語可佐」，即為不利於受處分人之認定，
    已難謂妥適。且卷查本件肇事地點之愛國西路西向東路段，
    有安全分隔島以劃分快慢車道，而慢車道原有二線車道，汽
    車本亦可行駛於慢車道，惟因設路障管制，車道減縮，慢車
    道僅供機車行駛，導致於愛國西路西向東欲右轉公園路之汽
    車，須行駛於快車道上再右轉公園路，因此綠燈時，快車道
    上之汽車可直行及右轉，因慢車道上亦同時為綠燈，亦可直
    行及右轉，因而於快車道上綠燈右轉之汽車與慢車道上綠燈
    之直行機車形成交叉通行之現象。查受處分人於肇事後稱「
    肇事前我是駕車沿愛國西路西向東直行第三快車道，至公園
    路口時綠燈進入路口內，打右側方向燈，先停等準備右轉往
    南行駛公園路，我停車時有發現到CMH-779號重型機車，沿
    西向東直行慢車道，因距我車還很遠，所以我才再起步往南
    行駛，我車的右前車角和B車的左側車身發生擦撞肇事。」(
    見原審卷第48頁，交通事故談話紀錄表)等語。騎乘CMH-779
    號機車之丁鈺荏亦稱受處分人之汽車有於路口停等，嗣再起
    步(原審卷第49頁)。又丁鈺荏於原審證稱「當時我從愛國西
    路由西往東直行，我是騎著重機車CMH-779號，我從重慶南
    路愛國西路口起步直行，我看到左前方有一台汽車，我有按
    鳴喇叭，我認為轉彎車應該讓直行車先行，而當時我已經到
    紅綠燈下，當時是綠燈，所以我就繼續往東直行，然後就在
    過馬路時就被車子撞倒。」「 (問: 你看到左前方有一部汽
    車時大約多遠?) 大約幾十公尺。」「 (問: 你當時有無煞
    車?) 有，我有按煞車，我有稍微往右閃，但是已經來不及
    了。」「我是過了管制區，看到左邊有停一台車，我就偏右
    行駛。」 (見原審卷第35、36、38頁)。查上開路段，快慢
    車道中間有路樹分隔島，因此，依證人所述，其於十公尺前
    見左邊有受處分人之汽車時，既須偏右行駛，則受處分人之
    汽車應係已至路口並開始右轉慢車道，另據警員繪製之現場
    圖(原審卷第46頁)所示，本件汽車及機車撞車後之煞停點及
    散落物，均在慢車道管制區車道前偏右處，似亦顯示受處分
    人之汽車已轉彎至橫於慢車道上，呈由北向南方向，若然，
    則是否證人丁鈺荏所騎乘之機車仍欲偏右搶先通過路口，致
    發生擦撞，即非無研酌之餘地。原審對以上所述，未詳予研
    求，僅以受處分人係轉彎車，即認其未讓直行車先行，違反
    道路交通安全規則第102條第1項第6款之規定，而駁回其異
    議，置同條款後段「但直行車尚未進入交岔路口，而轉彎車
    已達中心處開始轉彎，直行車應讓轉彎車先行」之規定於不
    論，即有未洽。抗告意旨指摘原裁定不當，為有理由，應由
    本院將原裁定撤銷，發回原審法院，更為適法之處理，以臻
    翔實。
肆、據上論斷，應依道路交通案件處理辦法第26條，刑事訴訟法
    第413條前段，裁定如主文。
中　　華　　民　　國　　94　　年　　5 　　月　　31　　日
                  交通法庭審判長法　官  陳榮和
　　　　　　　　　　　　　　　　法  官  張正亞
　　　　　　　　　　　　　　　　法  官  蔡國在
以上正本證明與原本無異。
不得再抗告。
                                書記官  耿鳳君
中　　華　　民　　國　　94　　年　　5 　　月　　31　　日
